【裁判字號】    98,消債更,1
【裁判日期】    980608
【裁判案由】    更生事件
【裁判全文】
臺灣板橋地方法院民事裁定             98年度消債更字第1號
聲  請  人  甲○○
上列當事人因消費者債務清理事件，聲請更生，本院裁定如下：
    主  文
聲請駁回。
聲請費用由聲請人負擔。
    理  由
一、按債務人不能清償債務或有不能清償之虞者，得依本條例所
    定更生或清算程序，清理其債務，消費者債務清理條例第3
    條定有明文。又聲請更生或清算不合程式或不備其他要件者
    ，法院應以裁定駁回之，但其情形可以補正者，法院應定期
    間先命補正，復為同條例第8 條所明定。
二、本件聲請意旨略以：聲請人其積欠債權銀行總金額為新臺幣
    （下同）2,300,000元，有不能清償債務之虞 ，前已提出債
    權人清冊，依本條例第151條第1項規定以書面向最大債權金
    融機構合作金庫商業銀行申請前置協商債務清償方案，因聲
    請人每月清償能力約為10,000元，而債權銀行提出之協商條
    件為每月清償12,000元，分131期，零利率 ，已高於聲請人
    之清償能力，且聲請人另有民間債務無法納入協商，致使聲
    請人無法同意合作金庫商業銀行每月還款12,000元之還款方
    案而協商不成立，且其無擔保或無優先權之債務總額未逾12
    ,000,000元，復未經法院裁定開始清算程序或宣告破產，故
    為此聲請更生云云。
三、查聲請人主張其曾提出債權人清冊，依消費者債務清理條例
    第151條第1項規定，以書面向最大債權金融機構合作金庫商
    業銀行申請協商債務清償方案，惟協商不成立等情，業據其
    提出該銀行出具之前置協商不成立通知書1 件為證，堪信屬
    實。
四、聲請人固主張其每月收入僅為34,800元，扣除必要生活費用
    及扶養費用後，僅剩餘約1 萬餘元，復因聲請人另有民間債
    務共500,000 元無法納入協商，致使聲請人無法同意合作金
    庫商業銀行每月還款12,000元之還款方案云云。然而，本院
    審酌下情，認聲請人並無不能清償債務之情事:
(一)、經查，依聲請人提出其財政部台灣省北區國稅局95年度、96
    年度綜合所得稅各類所得資料清單所載，該兩年度所得總額
    分別為479,726 元（95年度）、432,696 元（96年度），平
    均聲請人每月之所得為39,977元（95年度）、36,058元（96
    年度）。
(二)、再者，聲請人負債既已大於資產，其食衣住行，本應較一般
    人節約支出，自應以行政院主計處公佈之97年度臺灣省低收
    入戶每人每月最低生活費用為9,829 元作為計算標準；聲請
    人又主張其每月需負擔其配偶張鄭玉真扶養費用5,000 元，
    並提出其配偶財政部台灣省北區國稅局95年度、96年度綜合
    所得稅各類所得資料清單、財產歸屬資料清單等件，釋明其
    配偶95及96年度均無收入，為不能維持生活而有受聲請人扶
    養之必要，則聲請人有支出此部份扶養費用之必要情事，堪
    信屬實；是以，聲請人每月收入扣除上述最低生活費用及扶
    養其配偶之扶養費後，應分別尚餘有25,148元（計算式為：
    39,977－9,829 －5,000 ＝25,148，95年度）、21, 229 元
    （計算式為：36,058－9,82 9－5,000 ＝21,229，96年度）
    。
(三)、聲請人雖又主張其每月尚需負擔其母親張嚴阿滿之扶養費用
    計3,000 元云云。惟查，聲請人並未釋明是否有其他扶養義
    務人可共同分擔上開扶養義務，亦無提出證據證明其確實有
    按月固定支出上開扶養費用之情事，則此部份扶養費用是否
    為必要支出，已非無疑；復經本院參酌聲請人所提其母親之
    財產歸屬資料清單所示，聲請人之母親張嚴阿滿名下計有田
    賦共29筆，公告現值高達11,008,008元，顯非無資力之人，
    應無受聲請人扶養之必要性，故此部份支出應予剔除。是以
    ，聲請人前揭每月平均可支配所得，扣除聲請人基本生活費
    用及扶養配偶之扶養費後，既尚餘有二萬餘元以資清償聲請
    人之所有債務（包含其銀行債務及民間債務），足見前述債
    權人所提議之協商條件即分131 期，按月還款12 ,000 元之
    協商方案顯在聲請人清償能力範圍之內，聲請人並無不能清
    償之虞。
(四)、綜上所述，本件聲請人之每月收入既足以維持基本生活，負
    擔扶養費用及履行債權人提議之協商條件，即難認聲請人有
    何不能清償債務之情事、或有何不能清償之虞之情形，故其
    主張情節既與本條例第3條所定要件不符 ，核其情形又屬無
    法補正，揆諸首開說明，本件聲請自不應准許。爰依消費者
    債務清理條例第3條、第8條，裁定如主文。
中    華    民    國    98    年    6    月    8    日
                  民事第三庭  法  官    邱育佩
上為正本係照原本作成
如不服本裁定，應於裁定送達後10日內，以書狀向本院提出抗告
，並繳納抗告費新臺幣1千元
中    華    民    國    98    年    6     月    8    日
                              書記官    彭麗紅


司法院資訊處製作；財團法人民間司法改革基金會備份。
